臺北高等行政法院判決　　　　　　　　　　　　　　　九十年度訴字第五八五○號
　　　　　　　　　　　　　　　.
　　原　　　告　甲○○
　　被　　　告　桃園縣政府
　　代　表　人　乙○○縣長）.
　　訴訟代理人　丙○○
右當事人間因違反電子遊戲場業管理條例事件，原告不服經濟部中華民國九十年八月
十日經（九○）訴字第○九○○六三一八四○○號訴願決定，提起行政訴訟。本院判
決如左：
　　主  文
原告之訴駁回。
訴訟費用由原告負擔。
　　事  實
一、事實概要：緣原告經被告核准於桃園縣平鎮市○○路○○段一五六號三樓開設「
    小恐龍電子遊藝場」，領有桃商登字第○九○○○○一一號營利事業登記證，營
    業項目載有「Ｊ７０１０１０電子遊藝場業」。嗣被告所屬聯合查報小組於民國
    （下同）八十九年十一月二日查獲上該遊藝場陳列、使用未經中央主管機關評鑑
    分類及公告之電子遊戲機，現場並作成稽查紀錄表，案經被告認定原告違反電子
    遊戲場業管理條例第七條第一項之規定，爰依同條例第二十三條第三項規定，以
    八十九年十一月十日八九府建商字第二二七三二六號處分書核處罰鍰新台幣五十
    萬元。原告不服，提起訴願，遭決定駁回，遂向本院提起本件行政訴訟。
二、兩造聲明：
　(一)原告聲明：訴願決定及原處分均應撤銷。
　(二)被告聲明：駁回原告之訴。
三、兩造爭點：被告認定原告違反電子遊戲場業管理條例第七條第一項之規定，依同
    　　　　　條例第二十三條第三項規定，核處罰鍰新台幣五十萬元，是否適法？
　(一)原告主張之理由：
　　1.查被告於民國八十七年十一月十日協同經濟部對桃園縣合法遊藝場使用之遊戲
　　　機執行評鑑分類、查驗貼證作業，依其對舊有遊戲機台查核內容函示及查核記
　　　錄表，均未有對該類機台主機板實施軟體貼證；是以該類機台因未曾更換遊戲
　　　軟體，自無所謂「主機板貼證」，如因此視為「未經中央主管機關評鑑分類及
　　　公告」或「擅自修改已評鑑分類」之電子遊戲機，誠有可議。蓋如該類機台係
　　　屬電子遊戲場業管理條例第七條第一項所規定之「非法機台」，則主管機關應
　　　先行通告該次查驗貼證之機台，如有未貼軟體類別標示證者，不得於商號內擺
　　　設營業，否則即予處罰，其行政作為始稱適法合理。
    2.又本案係以商號所擺設之電子遊戲機主機板未張貼類別標示證，從而認定有違
      反該條例第七條第一項規定之情事；惟該處分書所引事證既未載明原告商號係
      陳列、使用「未經中央主管機關評鑑分類及公告」之電子遊戲機，亦或因未張
      貼類別標示證即屬「擅自修改已評鑑分類」之電子遊戲機，復未就已實施查驗
      貼證之商號機台進行核對查證，輕率作成處分，實有以藉稽查管理之名，隨意
      取證，遂行枉法之苛政。蓋被告應知現有電子遊戲場業所擺設之電子遊戲機，
      除依該條例新訂進口作業要點、評鑑作業程序及主機板與框體查驗貼證實施要
      點，或依前進口作業要點、評鑑分類作業要點及主機板與框體查驗貼證實施要
      點等相關規定辦理評鑑登記外，另有經濟部依「對合法遊藝場使用之遊戲機評
      鑑分類，查驗貼證執行要點」所實施清查貼證，完成分類標示之舊遊戲機台。
      而被告所稱「五台主機板未貼證」者為機台名稱「泡泡精靈」、「九六大灌籃
      」、「大方塊」、「新雷電」、「蝙蝠騎士」依序分類貼示證編號為X(87)041
      79、04181、04187、04189、04198舊有查驗貼證機台，既經經濟部完成查驗貼
      證，且無更換該遊戲軟體，自非屬非法機具。
    3.另被告依據其所屬稽查人員紀錄表及縣務會議決議，於未有任何相關公告勸導
      或予商號補正、申復後之措施下，逕為本處分，其行政管理與執行處分，是否
      逾越行政裁量處罰之必要程度，甚或任意取捨法令釋示，損害人民權益，顯有
      違法之處。
　(二)被告主張之理由：
    1.按「經營電子遊戲場業者不得陳列、使用未經中央主管機關評鑑分類及公告之
      電子遊戲機及擅自修改已評鑑分類之電子遊戲機」，為電子遊戲場業管理條例
      第七條第一項定有明文。又「違反同條例第七條第一項規定者，處負責人或行
      為人新台幣十萬元以上五十萬元以下罰鍰」為同條例第二十三條第三項定有明
      文。被告所屬聯合查報小組於八十九年十一月二日稽查原告之商號時，按照「
      電子遊戲機之主機板與框體查驗貼證實施要點」之要點三規定：「實施方式：
      (三)電子遊戲機出廠或進口時，不論益智類、娛樂類之主機板、框體均應分別查
      驗貼證。」及要點四：「具體作法：(四)主機板分類標示證張貼於主機板主程式
      唯讀記憶體（ＲＯＭ）上，業者不得任意撕毀，如機具故障須檢修，請運送原
      廠辦埋，更換主機板並應重行申請查驗貼證」。另按要點四：「具體作法：(七)
      直轄市、縣（市）政府主管機關．．．逕赴現場查驗主機板是否經經濟部評鑑
      通過查驗貼證，機台是否經標準檢驗局檢驗合格並附合格標籤，經查驗合格後
      於電子遊戲機框體明顯處黏貼分類標示證，以利稽查人員及消費者辨識。」及
      要點五：「本要點施行前已經查驗並張貼分類標示證之機具如須修改軟體更換
      主機板，應依本要點辦理。」另檢附經濟部九十年七月二十四日經（九○）中
      辦三字第○九○○○八一○六六－○號釋示函。
　　2.被告所屬聯合稽查小組依「電子遊戲場業稽查執行要點」例行稽查時，並曾請
　　　現場工作人員朱淑芬全提示被告核發之營利事業登記證、營業級別證、消防安
　　　全檢修申報書、建築物公共安全檢修申報書、公共意外責任險保單及「經濟部
　　　核發之評鑑通過公文」、「經核章之電子遊戲機查驗申請書」、「經核章之電
　　　子遊戲機主機板查驗申請表」及「標準檢驗局核發之檢驗合格證書」等相關資
　　　料，現場工作人員朱淑芬只能提供被告核發之登記證件及公共意外責任險保單
　　　、消防安全檢修申報書，提不出經濟部核發之證明文件，故請工作人員開啟機
　　　台查驗主機板上是否貼證，因現場客人眾多為不影響消費者及店家之權益，經
　　　由現場工作人員選擇開啟無人把玩之機台，抽檢八台主機板其中五台未貼證、
　　　稽查表列事項與事實相符，且有經現場工作人員朱淑芬簽名確認無訛。
    3.然原告所稱有關五台機台為舊有機台，主機板均有貼證，經查該等均為益智類
      （普通級）機台，不具射倖性。被告抽查時以娛樂類（限制級）機台為主，被
  　　告所屬聯合稽查小組人員依「電子遊戲場業稽查執行要點」執行稽查時，現場
　　　工作人員朱淑芬只能提供被告核發之登記證件、公共意外責任險保單和消防安
　　　全檢修申報書，提不出經濟部核發之證明文件，更無法提出抽驗八台之其中五
　　　台主機板的貼證憑證，此有稽查紀錄表附卷可稽，當屬有違「電子遊戲機之主
　　　機板與框體查驗貼證實施要點」規定，因而該當電子遊戲場業管理條例第七條
　　　第一項法條之規定及該條例第三十八條規定：「在本條例施行前已領有營利事
　　　業登記證之電子遊戲場業，應自本條例施行之日起六個月內，依第六條第一項
　　　規定申請辦理機具評鑑分類及核發機具類別標示證。電子遊戲場業未依前項規
　　　定辦理者，依第二十三條第一項、第二十六條或第二十九條規定處罰之。」是
　　　以原告所有陳列、使用之機台未依前規定於法定時間內（電子遊戲場管理條例
　　　於八十九年二月三日公布施行，應於八十九年八月三日前申辦）申請辦理機具
　　　評鑑分類及核發機具類別標示證，則該等未見貼證憑證之電子遊戲機，自屬於
　　　「未經中央主管機關評鑑分類及公告」之電子遊戲機。原告所稱全係卸責之詞
　　　，執為本件免罰之論據，是所告不足採。
　　4.被告依據前項事實，認原告已違反電子遊戲場業管理條例第七條第一項之規定
　　　，爰依同條例第二十三條第三項規定，依被告八十九年六月二十三日第六五九
　　　次縣務會議決議之「電子遊戲場業違規營業罰鍰標準」，以八十九年十一月十
　　　日八九府建商字第二二七三二六號處分書科處負責人罰鍰新台幣五十萬元罰鍰
　　　。依上述理由，被告處分與法並無不合及不適妥之處，乃洵無違誤。
　　理  由
一、本件被告代表人原為許應深，訴訟中變更為乙○○，經其具狀聲明承受訴訟，核
    無不合，應予准許。
二、按「經營電子遊戲場業者不得陳列、使用未經中央主管機關評鑑分類及公告之電
    子遊戲機及擅自修改已評鑑分類之電子遊戲機」、「違反同條例第七條第一項規
    定者，處負責人或行為人新台幣十萬元以上五十萬元以下罰鍰」電子遊戲場業管
    理條例第七條第一項及第二十三條第三項分別定有明文。又「電子遊戲機之主機
    板與框體查驗貼證實施要點」之要點三規定：「實施方式：(三)電子遊戲機出廠或
    進口時，不論益智類、娛樂類之主機板、框體均應分別查驗貼證。」，要點四：
    「具體作法：(四)主機板分類標示證張貼於主機板主程式唯讀記憶體（ＲＯＭ）上
    ，業者不得任意撕毀，如機具故障須檢修，請運送原廠辦埋，更換主機板並應重
    行申請查驗貼證」。要點四規定：「具體作法：(七)直轄市、縣（市）政府主管機
    關．．．逕赴現場查驗主機板是否經經濟部評鑑通過查驗貼證，機台是否經標準
    檢驗局檢驗合格並附合格標籤，經查驗合格後於電子遊戲機框體明顯處黏貼分類
    標示證，以利稽查人員及消費者辨識。」，要點五規定：「本要點施行前已經查
    驗並張貼分類標示證之機具如須修改軟體更換主機板，應依本要點辦理。」電子
    遊戲機之主機板及框體查驗貼證實施要點亦有明定。
三、本件被告所屬聯合查報小組於民國（下同）八十九年十一月二日至原告所開設位
    於桃園縣平鎮市○○路○○段一五六號三樓之「小恐龍電子遊藝場」稽查，自陳
    列、使用中之八台遊戲機台進行抽查，發現有「泡泡精靈」、「九六大灌籃」、
    「大方塊」、「新雷電」、「蝙蝠騎士」等五台遊戲機未貼有電子遊戲場業管理
    條例於八十九年二月二日公布施行後經中央主管機關評鑑分類及公告之電子遊戲
    機之主機板查驗貼證，現場作成稽查紀錄表等情，有上開稽查紀錄表、原處分及
    訴願決定等附卷可稽，且為兩造所不爭執，堪信為真實。
四、原告主張被告於八十七年十一月十日協同經濟部對桃園縣合法遊藝場使用之遊戲
    機執行評鑑分類、查驗貼證作業，依其對舊有遊戲機台查核內容函示及記錄表，
    均未有對該類機台主機板實施軟體貼證，自無因未貼「主機板貼證」處分之理云
    云；但查，「本條例施行前已領有營利事業登記證之電子遊戲場業，應自本條例
    施行起六個月內辦理下列事項：一、依第六條第一項規定，申請辦理機具評鑑分
    類及核發機具類別標示證。二、依第十一條第一項規定，申請營業級別證。」為
    電子遊戲場業管理條例第三十八條第一項第一款及第二款所分別明定，原告既於
    電子遊戲場業管理條例施行後依上開法條規定辦理，自應知悉經營電子遊戲場業
    其營業級別及機具類別有不同之規範以及電子遊戲機主機板及框體貼證規定之義
    務，被告所屬聯合稽查小組抽查原告所陳列之八台遊戲機，發現有五台未貼有主
    機板貼證，原告所為自屬電子遊戲場業管理條例第七條第一項之違章行為，要無
    疑義。而原告主張上開五台遊戲機貼有舊有貼證一節，益證上開五台遊戲機係電
    子遊戲場業管理條例公布施行後未申請中央主管機關評鑑及公告之電子遊戲機，
    則原告之違章行為益臻明確。
五、原告主張被告未先行通告未貼標示證機台不得於商號內擺設及公開勸導或予商號
    補正措施下，逕為處分，有逾行政裁量必要程度云云；但查，凡經營商業者，對
    該商業應遵守之法令有知的義務，無待相關主管機關之告知，況本件被告主張在
    電子遊戲場業管理條例公布施行前已做過宣導，原告要無執此指摘原處分不當之
    理。另電子遊戲場業管理條例第七條第一項及第二十三條第三項並無違章者應令
    補正始能裁罰之規定，原告要無主張被告應予補正措施之理由。而違反電子遊戲
    場業管理條例第七條第一項規定，依同條例第二十三條第三項規定，其罰鍰額度
    為十萬元以上五十萬元以下，被告基於地方自治權限於八十九年六月二十六日亦
    製定「桃園縣政府訂定之電子遊戲場業違規營業罰鍰金額標準表」一則，違反上
    開規定者，裁罰五十萬元，職是，被告裁處原告五十萬元，未逾上開額度，亦無
    行政裁量失當之問題，是原告此項主張亦屬無據。
六、原告主張原處分書主旨僅載明未張貼類別標示證，核與電子遊戲場業管理條例第
    七條要件不合云云；但查，被告八十九年十一月十日八九府建商字第二二七三二
    六號處分書主旨欄明載「台端於本縣平鎮市○○路○○段一五六號三樓開設恐龍
    電子遊戲場經營電子遊戲場，違反電子遊戲場業管理條例第七條第一項規定，未
    張貼類別標示證，依同法第二十三條第三項規定，應負責人新台幣伍拾萬元整。
    」等語，雖「未張貼類別標示證」與上開條列第七條第一項所規範之「陳列、使
    用」之違章行為用語不同，惟因未張貼類別標示之電子遊戲機即係未經中央主管
    機關評鑑分類及公告之電子遊戲機，原告所陳列、使用之遊戲機既未貼有主機板
    類別標示證，即係上開違章行為，是被告原處分書雖未明載「陳列、使用未經中
    央主管機關評鑑分類及公告之電子遊戲機」等語，而代以「未張貼類別標示證」
    固有瑕疵，惟上開瑕疵非重大明顯，仍屬有效，原告此項主張洵不足採。
七、綜合上述，原告於電子遊戲場業管理條例公布施行後，仍陳列、使用未張貼類別
    標示證之舊有遊戲機，即屬陳列、使用未經中央主管機關評鑑分類及公告之電子
    遊戲機，被告以其所為違反電子遊戲場業管理條例第七條第一項規定，依同條例
    第二十三條第三項規定，裁處五十萬元罰鍰，並無不合，訴願決定予以維持，亦
    無違誤，原告仍執前詞，訴請撤銷，為無理由，應予駁回。
八、本件法律關係及事實己臻明確，兩造其餘攻擊防禦方法，核與前開論斷結果無礙
    ，爰不逐一論究，併此敘明。
據上論結，本件原告之訴為無理由，爰依行政訴訟法第九十八條第三項前段，判決如
主文。
中　　華　　民　　國　　九十一　　　年　　　七　　　　月　　　十二　　　日
                 臺 北 高 等 行 政 法 院   第 六 庭
                                審 判 長   法    官　林樹埔
                                           法    官　曹瑞卿
                                           法    官　闕銘富
右為正本係照原本作成。
如不服本判決，應於送達後二十日內，向本院提出上訴狀並表明上訴理由，如於本判
決宣示後送達前提起上訴者，應於判決送達後二十日內補提上訴理由書（須按他造人
數附繕本）。
中　　　華　　　民　　　國　　九十一　　年　　　七　　　月　　 十二 　　日
            　　　　　　　　　　　　　　   書 記 官  吳芳靜
